【裁判字號】    97,交聲,2272
【裁判日期】    970915
【裁判案由】    違反道路交通管理處罰條例聲明異議
【裁判全文】
臺灣臺北地方法院交通事件裁定        97年度交聲字第2272號
原處分機關  交通部公路總局臺北區監理所板橋監理站
聲明異議人
即受處分人  甲○○
上列受處分人因違反道路交通管理處罰條例案件，對於交通部公
路總局臺北區監理所板橋監理站於中華民國97年7 月25日所為之
處分（板監裁字第裁41-C00000000號）聲明異議，本院裁定如下
：
    主  文
原處分撤銷。
甲○○汽車駕駛人，行經有燈光號誌管制之交岔路口闖紅燈，處
罰鍰新臺幣壹仟捌佰元，並記違規點數點。
    理  由
一、按道路交通管理處罰條例所用名詞「車輛」，係指在道路上
    以原動機行駛之汽車（包含機器腳踏車）或以人力、獸力行
    駛之車輛，而道路交通安全規則所用名詞「汽車」，係指在
    道路上不依軌道或電力架線而以原動機行駛之車輛（包含機
    器腳踏車），道路交通管理處罰條例第3 條第8 款、道路交
    通安全規則第2 條第1 項第1 款均定有明文。又按汽車駕駛
    人，行經有燈光號誌管制之交岔路口闖紅燈者，處新臺幣（
    下同）1800元以上5400元以下罰鍰，並記違規點數3 點，道
    路交通管理處罰條例第53條第1 項、第63條第1 項第3 款定
    有明文。再按騎乘機器腳踏車違反道路交通管理處罰條例第
    53條第1 項之事件，期限內繳納或到案聽候裁決者，處1800
    元罰鍰，本件案發時之違反道路交通管理事件統一裁罰基準
    及處理細則第2 條第2 項附件之違反道路交通管理事件統一
    裁罰基準表亦定有明文。
二、原處分意旨略以：異議人甲○○於民國96年6 月13日19時許
    ，駕駛車牌號碼BHL-238 號重型機車，在行經有燈光號誌管
    制之臺北縣新店市○○路、安興路口時闖越紅燈，經臺北縣
    政府警察局新店分局安康派出所警員許恩維攔停，以異議人
    違反道路交通管理處罰條例第53條第1 項「行經有燈光號誌
    管制之交岔路口闖紅燈」之規定，填製北縣警交字第C00000
    000 號舉發違反道路交通管理事件通知單（即俗稱「紅單」
    ，以下簡稱「本件舉發通知單」），並記載應到案日期「96
    年6 月28日」，嗣經原處分機關認受處分人確有前揭交通違
    規，而依道路交通管理處罰條例第53條第1 項（漏載同條例
    第63條第1 項第3 款）裁決處罰鍰4500元，並記違規點數3
    點。
三、異議人聲明異議之意旨略以：伊駕駛機車經過前揭安和路、
    安興路口岔路口時，因適逢路口有施工圍籬，且有明顯施工
    情形，雖然該路口當時有閃燈號號誌管制往來車輛通行，但
    當時伊因覺得該紅燈號誌主要管制行駛往安和路主要道路的
    機車（車輛）免於因右方道路駛出的車輛才設置的燈號，但
    因右方道路因施工原因早已於日前封閉該路口，且已築起施
    工圍籬，所以右方道路並不會有車輛須要從該岔路口（即右
    方道路）駛出，所以伊沒有停車（當時是已閃紅燈沒錯），
    繼續往前執行以致遭到交通員警攔阻，當時現場也有其他車
    輛比伊還早穿越該路口，亦被員警攔查，可見該路口的燈號
    設置頗有不當，已經失去紅燈號誌管制車輛通行的意義，因
    為不論你紅燈有無停下來或是繼續向前行駛穿越該路口，皆
    不可能會發生與右方道路往來的車輛或行人的碰撞意外，那
    設置紅燈是否是多此一舉的行為，伊覺得當時該路段因施工
    設圍籬右方道路已封閉就不需設紅燈來讓所有行駛該路口的
    車輛因和伊同樣覺得穿越路口並無不妥，因而遭員警開單告
    發所受的冤屈，請重新查辦伊的闖越紅燈行為是否真的造成
    對該路口的車輛行人的危害，為此聲明異議，請撤銷原處分
    云云。
四、經查：
  (一)異議人於聲明異議狀中並不否認於前揭時、地，行經有燈光
    號誌管制之交岔路口闖紅燈之事實，並有卷附之本件舉發通
    知單在卷可稽查，堪認異議人確有前揭警員填單舉發之交通
    違規行為。
  (二)異議人雖執前揭理由聲明異議，惟：1.國民本即有遵守法律
    之義務，「紅燈」號誌既表示禁止通行，不得超越停止線或
    進入路口，任何駕駛人在行經交岔路口，見到自己行向的燈
    光燈號已轉為「紅燈」即應停車，不應以左右方無來車，無
    發生碰撞之危險即任意通行，蓋因紅燈號誌並非僅為該行向
    之駕駛人個人安全而設置，而是為該路段之全部駕駛人而設
    置，是縱使有一方道路有封閉之情形，但仍有其他方向之車
    輛會行駛於該路口，否則於夜間駕駛車輛行經有燈光號誌之
    交岔路口的駕駛人豈不就亦可主張：因左右都沒有來車，伊
    闖越紅燈號誌不會造成與其他方向來車或行人發生碰撞意外
    ，伊闖紅燈亦不應處罰嗎？2.又異議人既稱「當時現場也有
    其他車輛比伊還早穿越該路口，亦被員警攔查」，可見警員
    係依法舉發，並無選擇性舉發之情形，異議人實不得以他人
    也有此種誤認，即主張該號誌設置不當而主張免罰。
  (三)原處分以異議人之前揭交通違規行為明確，依據道路交通管
    理處罰條例第53條第1 項規定予以裁罰，固屬有據，惟查異
    議人於本件舉發通知單所載之應到案日期「96年6 月28日」
    曾具狀向原處分機關陳述意見，有卷附之交通違規案件陳述
    書在卷可稽，足見異議人已於應到案期限內到案，依前揭違
    反道路交通管理事件統一裁罰基準及處理細則第2 條第2 項
    附件之違反道路交通管理事件統一裁罰基準表規定，應處18
    00元罰鍰，然原處分機關竟裁決處罰鍰4500元，顯有違誤。
    異議人之異議雖無理由，然原處分既有違誤，自應由本院將
    原處分撤銷，並依據道路交通管理處罰條例第53條第1 項、
    第63條第1 項第3 款及違反道路交通管理事件統一裁罰基準
    及處理細則第2 條第2 項（附件）之規定，裁處如主文所示
    ，以資適法。
五、據上論斷，應依道路交通案件處理辦法第20條，裁定如主文
    。
中    華    民    國    97    年    9     月    15    日
                        交通法庭法  官  林春鈴
以上正本證明與原本無異
如不服本裁定應於送達後5日內向本院提出抗告狀
                                書記官  黃鈴容
中    華    民    國    97    年    9     月    15    日


司法院資訊處製作；財團法人民間司法改革基金會備份。
